臺灣新竹地方法院刑事判決　　　　　　 100年度審訴字第68號
公　訴　人　臺灣新竹地方法院檢察署檢察官
被　　　告　張志傑
上列被告因業務過失致死等案件，經檢察官提起公訴（99年度偵
字第9092號），本院依簡式審判程序判決如下：
    主  文
張志傑犯業務過失致人於死罪，處有期徒刑陸月，如易科罰金，
以新臺幣貳仟元折算壹日。緩刑年。
    事  實
一、張志傑係「台芯實業股份有限公司」（設臺北市中正區○○
    ○路○段100 號11樓之3 ，嗣經變更地址為新北市○○區○
    ○路287 之4 號，以下簡稱為台芯公司）之負責人，以紙品
    、板材、建材之製造加工與買賣、經銷、代理業務為業，並
    僱請彭聖擔任工廠現場作業員，負責操作機臺、駕駛堆高
    機取料等工作，係從事業務之人，並為勞工安全衛生法第2
    條第2 項所稱之雇主。張志傑原應注意雇主使勞工從事取料
    作業，對於堆置之紙捲物料，為防止倒塌、崩塌或掉落，應
    採取繩索捆綁、護網、擋樁、限制高度或變更堆積等必要措
    施；及雇主對於防止有墜落、崩塌等之虞之作業場所引起之
    危害，應有符合標準之必要安全措施；且雇主應使勞工於機
    械、器具或設備之操作、修理、調整及其他工作過程中，有
    足夠之活動空間，不得因機械、器具或設備之原料或產品等
    置放致對勞工活動、避難、救難有不利因素；且依當時情況
    並無不能注意之情事，竟疏未注意，未對台芯公司位於新竹
    縣關西鎮○○路○ 段50號（起訴書誤載為中豐路1 號）倉庫
    內堆放之紙捲採取適當高度之擋樁、限制高度或變更堆積等
    必要措施，紙捲堆放亦無規格一致排放，且無適當之間隔以
    避免紙捲在取料過程因間隔不足而相互擦碰致歪斜滾落，並
    提供作業員取料時有足夠之閃避空間，致使彭聖於民國99
    年11月5 日17時30分至前開倉庫取料，經以鐵撬鬆動上下層
    之紙捲後，上層紙捲因擦碰鄰排紙捲而歪斜無法順利滾落，
    彭聖為能順利取料，遂走至另一側推動下層紙捲，致原已
    歪斜之上層紙捲重心不穩，朝彭聖之方向滾落，彭聖因
    無處閃避，致頭部遭紙捲重壓，受有頭部鈍力損傷而當場死
    亡。
二、案經彭聖之子彭耀賢告訴及新竹地方法院檢察署檢察官相
    驗後簽分偵查起訴。
    理  由
一、本件被告張志傑所犯刑法第276 條第2 項之業務過失致死罪
    及勞工安全衛生法第31條第1 項之罪，均非死刑、無期徒刑
    、最輕本刑為三年以上有期徒刑之罪，或高等法院管轄第一
    審之案件，被告於本院準備程序進行中，就被訴事實為有罪
    之陳述，經本院認合於刑事訴訟法第273 條之1 第1 項之規
    定，裁定進行簡式審判程序，合先敘明。
二、訊據被告張志傑對於上揭事實於本院審理時坦承不諱，並經
    告訴人即被害人家屬彭耀賢於警詢及偵訊時指訴明確，且為
    證人羅仕銅於警詢及偵訊時證述綦詳，復有人員應徵資料表
    1 份、現場照片8 幀、經濟部公司執照1 份、臺北市政府營
    利事業登記證1 份、臺灣新竹地方法院檢察署電話報驗報告
    1 份及新竹縣警察局新埔分局東安派出所處理相驗案件初步
    調查報告暨報驗書1 份等附卷足稽。而被害人彭聖係因上
    開工安事故受傷不治死亡，亦經檢察官督同法醫相驗屬實，
    製有勘驗筆錄1 份、履勘現場筆錄1 份、相驗屍體證明書1
    份、法醫檢驗報告書1 份及相驗報告書1 份等存卷為憑。又
    被告為台芯公司之負責人，依勞工安全衛生法第2 條第2 項
    所規定之事業主或事業之經營負責人，屬該法所定之雇主。
    次按雇主對防止有墜落、崩塌等之虞之作業場所引起之危害
    ，應有符合標準之必要安全衛生設備；雇主對於堆置物料，
    為防止倒塌、崩塌或掉落，應採取繩索捆綁、護網、擋樁、
    限制高度或變更堆積等必要措施，並規定禁止與作業無關人
    員進入該等場所；雇主應使勞工於機械、器具或設備之操作
    、修理、調整及其他工作過程中，有足夠之活動空間，不得
    因機械、器具或設備之原料或產品等置放致對勞工活動、避
    難、救難有不利因素，勞工安全衛生法第5 條第1 項第5 款
    及勞工安全衛生設施規則第153 條、第22條分別定有明文。
    查被告身為雇主，自應注意上述勞工安全衛生之相關規定，
    而依被告之智識及能力等，並無不能注意之情事，其竟疏未
    注意及此，對堆置之紙捲有倒塌、崩塌危害，並未採取適當
    高度之擋樁、限制高度或變更堆積等必要措施，此已違反勞
    工安全衛生法第5 條第1 項第5 款暨勞工安全衛生設施規則
    第153 條之規定等情，有行政院勞工委員會北區勞動檢查所
    99 年12 月21日勞北檢製字第0991020878號函所附職業災害
    檢查報告書1 份附卷可稽；再者，上開作業場所就紙捲堆放
    亦無規格一致排放，且無適當之間隔以避免紙捲在取料過程
    因間隔不足而相互擦碰致歪斜滾落，並提供作業員取料時有
    足夠之閃避空間，復與勞工安全衛生設施規則第22條之規定
    有違，是以被告對於本件勞工職業災害之發生應有過失自明
    。而被害人確因本件職業災害而死亡一節，亦有上開相驗屍
    體證明書、法醫檢驗報告書、相驗報告書可證，從而被告之
    過失行為與被害人死亡結果之間，具有相當因果關係無訛。
    準此，被告所為自白認與事實相符而堪採信。本案事證明確
    ，被告上開犯行堪以認定，應予依法論科。
三、核被告張志傑所為，係犯行法第276 條第2 項之業務過失致
    死罪，以及違反勞工安全衛生法第5 條第1 項第5 款之規定
    ，致發生同法第28條第2 項第1 款之死亡職業災害，應依同
    法第31條第1 項之罪論處。又被告所犯上開2 罪，係一行為
    觸犯二罪名，為想像競合犯，應從一重之業務過失致死罪論
    處。爰審酌被告為事業之負責人，對於勞工工作場所安全之
    維護責無旁貸，乃竟疏於注意，未採取適當高度之擋樁、限
    制高度或變更堆積等必要措施，亦未將紙捲依規格一致排放
    ，且無適當之間隔及提供作業員取料時有足夠之閃避空間，
    致使被害人取料時遭滾落之紙捲重壓，受有頭部鈍力損傷而
    不治死亡，對被害人及其家屬造成無法回復之損害，其過失
    程度及所生損害非輕，犯罪後初係否認犯行，於本院審理時
    終能坦承不諱，並與被害人家屬達成調解等情，有新竹縣政
    府100 年3 月22日府勞資字第1000036204號函所檢附之新竹
    縣勞資爭議調解紀錄1 份附卷為憑，暨被告之智識程度、品
    行等一切情狀，量處如主文所示之刑，並諭知易科罰金之折
    算標準。末查，被告前未曾因故意犯罪而受有期徒刑以上刑
    之宣告等情，有臺灣新竹地方法院檢察署刑案資料查註紀錄
    表及臺灣高等法院被告前案紀錄表各1 份在卷可查，被告因
    一時失慎致觸犯刑章，犯後已深知悔悟，歷經此次偵審程序
    及科刑判決之教訓後，當已知所警惕而不會再犯，故本院認
    為前開對被告所宣告之刑，以暫不執行為適當，爰併予宣告
    緩刑3 年，以勵來茲而啟自新。
據上論斷，應依刑事訴訟法第273 條之1 第1 項、第299 條第1
項前段，勞工安全衛生法第31條第1 項，刑法第11條前段、第276
條第2 項、第55條、第41條第1 項前段、第74條第1 項第1 款，
刑法施行法第1 條之1 第1 項、第2 項前段判決如主文。
本案經檢察官邱志平到庭執行職務。
中    華    民    國   100    年    5     月    13    日
                  刑事第九庭    法  官    楊惠芬
以上正本證明與原本無異。
如不服本判決應於收受本判決後10日內向本院提出上訴書狀，上
訴書狀應敘述具體理由。上訴書狀未敘述上訴理由者，應於上訴
期間屆滿後20日內補提理由書狀於本院( 均須按他造當事人之人
數附繕本 )「切勿逕送上級法院」。
中    華    民    國   100    年    5     月    13    日
                                書記官    許弘杰
附錄本案論罪科刑法條：
勞工安全衛生法第31條第1 項：
違反第五條第一項或第八條第一項之規定，致發生第二十八條第
二項第一款之職業災害者，處三年以下有期徒刑、拘役或科或併
科新臺幣十五萬元以下罰金。
刑法第276 條第2 項：
從事業務之人，因業務上之過失犯前項之罪者，處五年以下有期
徒刑或拘役，得併科三千元以下罰金。